【裁判字號】    90,易,1073
【裁判日期】    901227
【裁判案由】    偽造文書
【裁判全文】
臺灣臺南地方法院刑事判決                          九十年度易字第一七三號
    公  訴  人  臺灣台南地方法院檢察署檢察官
    被      告  甲○○
                乙○○
右列被告等因偽造文書案件，經檢察官提起公訴 (八十九年度偵字第七五七六號)，
本院判決如左：
    主  文
乙○○明知為不實之事項，而使公務員登載於職務上所掌之公文書，足以生損害於公
眾，處拘役伍拾日，如易科罰金，以參佰元折算壹日。緩刑貳年。
甲○○偽造署押，足以生損害於公眾及他人，處有期徒刑參月，如易科罰金，以參佰
元折算壹日。台南市警察局八十九年五月二十五日訊問筆錄內「乙○○」之署押壹枚
沒收。
    事  實
一、乙○○前於民國八十九年二月初，因其母丙○○○表示欲為其辦理保險，遂將其
    國民身分證交予其弟黃一誠之女友甲○○，請其轉交予丙○○○，甲○○將乙○○國民身分證交還予丙○○○後，復因欲至台南看守所探望適在強制戒治中之黃
    一誠，然其自身亦因毒品案件為台灣台南地方法院檢察署通緝中，遂經由丙○○○（業經台灣台南地方法院檢察署為不起訴處分確定）取得乙○○之前揭國民身
    分證，並持以至台灣台南看守所會見黃一誠，乙○○得悉後，明知其國民身分證
    仍在甲○○處，並未遺失，惟因擔心甲○○將用以不法用途，竟於八十九年四月
    二十七日，以其國民身分證於八十九年四月十二日在台南市遺失等不實事項，向
    台南縣關廟鄉戶政事務所申報遺失，使公務員登載於其職務上所掌之補領國民身
    分證申請書，致生損害於戶政機關對戶籍管理之正確性。
二、甲○○前因涉犯毒品案件，為台灣台南地方法院檢察署通緝中，於八十九年五月
    二十五日十五時十分許，在台南縣永康市○○路五七八巷二之二號前，因為警發
    現行蹤可疑，經警帶回採其尿液，並訊問其筆錄。甲○○因自知通緝中，恐為警
    逮捕移送，竟持用其男友之姐乙○○交付之身分證，冒名為乙○○應訊，並基於
    偽造署押之犯意，於台南市警察局八十九年五月二十五日偵訊筆錄末，偽造「乙○○」之署押一枚，足以生損害於司法警察調查犯罪之正確性及乙○○。嗣為警
    發覺有異，並經調查後，始悉上情。
三、案經台南市警察局移送為台灣台南地方法院檢察署檢察官偵查起訴。
    理  由
一、犯罪事實一部份：訊據被告乙○○於本院審理時固坦承於右揭犯罪事實一所載時
    地，明知其國民身分證在被告甲○○處，然仍向台南縣關廟鄉戶政事務所申報其
    國民身分證遺失等情，惟否認涉有使公務員登載不實之偽造文書犯行，辯稱：當
    日係因一時情急，且疏於注意，並無偽造文書之故意云云。經查：被告乙○○於
    前揭時地明知其國民身分證並未遺失，然仍向台南縣關廟鄉戶政事務所申報遺失
    等情，業據被告於本院審理時自承不諱，並有台南縣關廟鄉戶政事務所之補領國
    民身分證申請書一紙在卷可稽，被告乙○○此部分自白與事實相符，堪以採信。
    又被告乙○○明知其國民身分證仍在被告甲○○處，並未遺失，竟向台南縣關廟
    鄉戶政事務所申報遺失，自堪認其有以前開不實事項，使公務員登載於所掌文書
    之不法故意，被告乙○○辯稱並無偽造文書之故意云云，當無可採，被告乙○○
    部分，犯行明確，堪以認定，應依法論科。
二、犯罪事實二部分，業據被告甲○○於偵審中自承不諱，並有前開台南市警察局筆
    錄一份在卷可稽，被告甲○○前開自白與事實相符，堪以採信。被告甲○○犯行
    明確，堪以認定，應依法論科。
三、核被告乙○○係犯刑法第二百十四條使公務員登載不實罪；被告甲○○所為係犯
    刑法第二百十七條第一項之偽造署押罪。爰審酌被告乙○○因恐被告甲○○持其
    國民身分證用以不法犯罪，因而為前開犯行，其惡性非重、犯罪之手段、犯罪後
    坦承大部分犯行之態度；被告甲○○為圖脫罪，竟以他人姓名應訊，使被告乙○○受有被刑事追訴之虞，惟犯罪後坦承不諱，態度良好等一切情狀，分別量處如
    主文所示之刑，並均諭知易科罰金之標準。又查被告乙○○前未曾受有期徒刑以
    上刑之宣告，有卷附臺灣高等法院被告全國前案紀錄表一紙在卷可憑。經此起訴
    審判，當知警惕，信無再犯之虞，本院認所宣告之刑以暫不執行為適當，並諭知
    緩刑二年，以啟自新。卷附台南市警察局八十九年五月二十五日訊問筆錄內「乙○○」之署押一枚係被告甲○○偽造，應依同法第二百十九條之規定宣告沒收。
據上論斷，依刑事訴訟法第二百九十九條第一項、刑法第二百十四條、第二百十七條
第一項、第四十一條第一項前段、第七十四條第一款、第二百十九條，罰金罰鍰提高
標準條例第一條前段、第二條，判決如主文。
本案經檢察官吳文政到庭執行職務
中      華      民      國    九十      年     十二     月    二十七    日
                                  臺灣臺南地方法院刑事第四庭
              法  官    卓  穎  毓
右正本證明與原本無異。
如不服本判決，應於判決送達後十日內，向本院提出上訴狀。
                                          書記官    黃  子  起
中      華      民      國    九十      年     十二     月    二十七    日
附錄法條：
中華民國刑法第二百一十四條：
 (使公務員登載不實罪)
明知為不實之事項，而使公務員登載於職務上所掌之公文書，足以生損害於公眾或他
人者，處三年以下有期徒刑、拘役或五百元以下罰金。
中華民國刑法第二百一十七條：
 (偽造盜用印章印文或署押罪)
偽造印章、印文或署押，足以生損害於公眾或他人者，處三年以下有期徒刑。
盜用印章、印文或署押，足以生損害於公眾或他人者，亦同。


司法院資訊處製作；財團法人民間司法改革基金會備份。
